最高法院民事判決　　　　　　　　　　　　　　　九十三年度台上字第一五七八號
　　上　訴　人　甲○○
　　訴訟代理人　徐美玉律師
　　　　　　　　黃溫信律師
　　　　　　　　黃紹文律師
　　被 上訴 人　唐榮鐵工廠股份有限公司
　　法定代理人　劉憲同
　　訴訟代理人　楊傳珍律師
右當事人間請求遷讓房屋事件，上訴人對於中華民國九十一年三月五日台灣高等法院
台南分院第二審判決（八十八年度上字第四三二號），提起上訴，本院判決如下：
    主  文
上訴駁回。
第三審訴訟費用由上訴人負擔。
    理  由
本件被上訴人之法定代理人已由陳鴻濱變更為劉憲同，經其提出新竹縣政府營利事業
登記證聲明由劉憲同承受訴訟，核無不合，先予敘明。
其次，被上訴人主張：伊所有坐落台南市○○路○段一三二號房屋（下稱系爭房屋）
為上訴人無權占有，爰依民法第七百六十七條、第一百九十七條及土地法第九十七條
之規定，求為命上訴人將系爭房屋全部，即如原判決附圖（下稱附圖）乙所示第一層
Ａ、Ｂ部分、第二層Ａ、Ｂ部分及第三層、地下室、屋頂突出物等部分，均遷讓交還
予伊，並給付伊自民國八十一年四月十二日起至九十一年二月十九日止之損害金新台
幣（下同）四十三萬零二百五十七元，及自九十一年二月二十日起至遷讓房屋之日止
，按月計付三千一百六十九元損害金之判決（第一審命上訴人將系爭房屋除附圖乙所
示第一、二層Ｂ部分外之建物遷讓交還被上訴人，並自八十一年四月十二日起至遷讓
房屋之日止，按月給付損害金七千七百六十四元，駁回被上訴人其餘部分之請求。上
訴人就其敗訴部分聲明不服，被上訴人僅就其敗訴中之遷讓附圖乙所示第一、二層Ｂ
部分提起附帶上訴，其餘敗訴部分則未聲明不服，已告確定。至未繫屬本院之第一審
共同被告李春梅等人部分，不予贅載）。
上訴人則以：被上訴人與訴外人億成有限公司（下稱億成公司）於七十年八月八日訂
立「委託銷售國榮新村房地契約」（下稱系爭銷售契約），約定億成公司提繳委託銷
售保證金六百萬元予被上訴人，而以被上訴人之銷售代理人地位銷售房屋。億成公司
於契約有效期間內之七十一年八月四日出售屬於國榮新村之系爭房屋予伊，並將伊所
交付之部分價金轉交被上訴人，該買賣契約（下稱系爭買賣契約）之效力自應及於被
上訴人。縱認被上訴人未授權億成公司代理簽訂買賣契約，然由契約之內容可知，億
成公司有將買賣效果直接歸於被上訴人之意思，被上訴人知悉而未加制止，亦應負表
見代理之授權人責任。即使億成公司無權代理簽訂系爭買賣契約，仍因被上訴人同意
辦理交屋、接通水電手續及以書面通知伊「同意重新簽訂契約書」等之承認行為，而
使系爭買賣契約對被上訴人發生效力，或生債務承擔之效果。伊本於買賣契約使用系
爭房屋，自非無權占有。被上訴人請求伊遷讓房屋及賠償所失之利益，均屬無據，且
被上訴人就所失利益之請求權，亦已罹於時效而消滅等語，資為抗辯。
原審斟酌全辯論意旨及調查證據之結果，以：系爭房屋係被上訴人起造並登記為其所
有、被上訴人曾委託億成公司銷售、億成公司與上訴人訂有系爭買賣契約等情，有兩
造不爭執之建物登記謄本、契約書等件可稽，堪認為真實。該買賣契約記載之出賣人
既為億成公司，被上訴人即非該契約當事人。雖被上訴人曾委託億成公司銷售，然雙
方所訂銷售契約已明文禁止億成公司代理訂約，且億成公司係以其自己名義為出賣人
，未以被上訴人代理人之名義與上訴人訂立系爭買賣契約，上訴人又未能證明其與億
成公司訂約時，被上訴人曾派員在場並同意億成公司代理訂約，遍閱該買賣契約之全
文，更未見億成公司有以被上訴人名義對上訴人為意思表示或由上訴人受意思表示權
限之約定，則系爭買賣契約之效力自不及於被上訴人，難令其負代理、隱名代理或表
見代理之授權人責任。此外，證人即億成公司負責人薛忠國之證言，尚不足以證明被
上訴人係因買賣而有交屋之行為，縱被上訴人曾為交屋及同意上訴人接通水電，亦非
基於履行系爭買賣契約出賣人之義務而為，即不能謂其已「承認」系爭買賣契約或「
承擔」契約之債務。至被上訴人通知上訴人同意與其重新簽訂契約書，或曾為和解之
洽商，僅係表明願另訂約或私下解決紛爭之旨，雙方既未另訂契約，又未達成和解契
約，仍難遽令被上訴人負系爭買賣契約之出賣人責任。從而被上訴人本於所有物返還
請求權，請求上訴人將無權占有之系爭房屋全部如附圖乙所示第一至三層Ａ部分、地
下室及屋頂突出物，連同已附合成為系爭房屋重要成分之附圖乙所示第一、二層Ｂ部
分等增建部分遷讓交還，即屬有據，應予准許。另上訴人無權占有被上訴人所有之系
爭房屋，被上訴人受有相當於租金之損害，上訴人則受有相同之利益，為社會通常之
觀念，斟酌系爭房屋之坐落地點商業活動尚稱頻繁，但經濟價值受到不景氣之影響等
情，認被上訴人得請求依系爭房屋課稅現值年息百分之八計算相當於租金之損害金為
適當。又因上訴人已為時效抗辯，被上訴人自八十六年四月十二日起訴前五年內即八
十一年四月十二日起所受之損害，始得請求賠償。故被上訴人依侵權行為及不當得利
之法律關係，請求上訴人自八十一年四月十二日起至原審言詞辯論終結日（九十一年
二月十九日）止給付損害金四十三萬零二百五十七元，及自翌日起至遷讓房屋（原判
決誤為拆屋還地）之日止，按月給付三千一百六十九元損害金部分，為有理由，亦應
准許。為原審心證之所由得，並說明兩造其餘攻擊防禦方法不予逐一論述之理由，因
而就上訴人應將系爭房屋如附圖乙所示第一、二層Ａ部分及第三層、地下室、屋頂突
出物等部分建物遷讓返還，並給付被上訴人四十三萬零二百五十七元及按月給付三千
一百六十九元損害金部分，維持第一審所為被上訴人勝訴之判決，駁回上訴人該部分
之上訴，並廢棄第一審所為被上訴人敗訴部分中，請求遷讓返還附圖乙所示第一、二
層Ｂ部分之判決，改命上訴人將該部分遷讓交還。查上訴人係與億成公司訂約買受系
爭房屋，億成公司並無代理被上訴人出賣系爭房屋之權限，且該公司負責人薛忠國之
證言，尚不足以證明被上訴人有履行系爭買賣契約之交屋之行為，被上訴人縱曾交付
系爭房屋鑰匙予上訴人及接通水電，亦非基於履行系爭買賣契約出賣人之義務而為，
難謂其已「承認」系爭買賣契約或「承擔」契約之債務等情，既為原審合法認定之事
實，而上訴人並未主張及證明被上訴人曾「同意」其「無償」使用系爭房屋，縱被上
訴人曾於證人陳來助參與協調本件購屋糾紛時，表示願盡最大努力予以解決（見一審
卷第二宗一一一頁），並因而暫先交出系爭房屋之鑰匙及接通水電，但此項協調中之
暫時處置，因協調未成而失所依附，故上訴人徒以被上訴人曾交付鑰匙及接通水電，
即謂其「有權」及「無償」使用系爭房屋，殊屬無據。原審認定上訴人係無權占有系
爭房屋應予返還，並賠償相當於租金之損害金，經核於法洵無違誤。上訴論旨，猶就
原審取捨證據、認定事實及解釋契約之職權行使，暨原判決贅述之理由，指摘原判決
違背法令，求予廢棄，非有理由。
據上論結，本件上訴為無理由。依民事訴訟法第四百八十一條、第四百四十九條第一
項、第七十八條，判決如主文。
中　　　華　　　民　　　國　　九十三　　年　　　七　　　月　　二十九　　日
                              最高法院民事第六庭
                                  審判長法官  蘇　茂　秋
                                        法官  朱　建　男
                                        法官  蘇　達　志
                                        法官  陳　碧　玉
                                        法官  沈　方　維
      右正本證明與原本無異
 　　　　　                              　　　書  記  官
中　　　華　　　民　　　國　　九十三　　年　　　八　　　月　　 十二 　　日
                                                                        Ｋ
